【裁判字號】    99,上訴,253
【裁判日期】    990203
【裁判案由】    偽造文書等
【裁判全文】
臺灣高等法院臺中分院刑事判決         99年度上訴字第253號
上  訴  人  臺灣苗栗地方法院檢察署檢察官
上  訴  人
即  被  告  丙○○
上列上訴人因被告偽造文書等案件，不服臺灣苗栗地方法院98
年度訴字第788號，中華民國98年10月21日第一審判決（起訴
案號：臺灣苗栗地方法院檢察署98年度偵字第3740號），提起上
      訴，本院判決如下：
    主  文
上訴駁回。
    理  由
一、按上訴期間為10日，自送達判決後起算，刑事訴訟法第349
    條前段定有明文。又第二審法院認為上訴有第362條前段上
    訴不合法律上之程式者，應以判決駁回之，同法第367條前
    段亦有明文。次按刑事訴訟法第350條、第361條、第362條
    、第367條規定，不服地方法院之第一審判決而上訴者，須
    提出上訴書狀，並應敘明具體理由，為上訴必備之程式；其
    所提出之書狀未敘述上訴理由，或僅曾以言詞陳述上訴理由
    者，均應於上訴期間屆滿後20日內補提理由書於第一審法院
    。第一審法院經形式審查，認逾期未補提上訴理由者，應定
    期間先命補正；逾期未補正者，為上訴不合法律上之程式，
    應以裁定駁回。倘已提出上訴理由，但所提非屬具體理由者
    ，則由第二審法院以上訴不合法律上之程式，判決駁回。而
    所謂具體理由，必係依據卷內既有訴訟資料或提出新事證，
    指摘或表明第一審判決有何採證認事、用法或量刑等足以影
    響判決本旨之不當或違法，而構成應予撤銷之具體事由，始
    克當之（例如：依憑證據法則具體指出所採證據何以不具證
    據能力，或依憑卷證資料，明確指出所為證據證明力之判斷
    如何違背經驗、論理法則）；倘僅泛言原判決認定事實錯誤
    、違背法令、量刑失之過重或輕縱，而未依上揭意旨指出具
    體事由，或形式上雖已指出具體事由，然該事由縱使屬實，
    亦不足以認為原判決有何不當或違法者（例如：對不具有調
    查必要性之證據，法院未依聲請調查亦未說明理由，或援用
    證據不當，但除去該證據仍應為同一事實之認定），皆難謂
    係具體理由，俾與第二審上訴制度旨在請求第二審法院撤銷
    、變更第一審不當或違法之判決，以實現個案救濟之立法目
    的相契合，並節制濫行上訴（最高法院97年度台上字第892
    號判決參照）。又第二審法院認為上訴書狀未敘述理由，依
    刑事訴訟法第367條但書規定，始應定期間命其補正。如認
    上訴書狀已敘述理由，但其理由非屬具體，其所為上訴，即
    不符上訴之法定要件，自得逕行判決駁回，無定期命補正問
    題（最高法院97年度台上字第3599號判決參照）。
二、本件上訴人即被告丙○○因偽造文書等案件，經臺灣苗栗地
    方法院判決後，於民國98年12月31日將判決正本送達於被告
    收受，有卷附之送達證書可稽。自送達判決之翌日起算及期
    間之末日為休息日以次日代之，則本件上訴期間於99年1月
    11日即已屆滿，被告於99年1月8日向監獄主管提出上訴書狀
    （見上訴狀第2頁收狀章）尚未逾越法定期間，先此敘明。
三、惟本案被告上訴意旨略以：本件被告於案發後非常後悔，已
    和被害人達成和解，原審竟以尚未償還被害人分文，量刑自
    不宜過寬，顯見未依法列入裁判考量，於法有違；公訴人上
    訴意旨則以：被告雖坦承犯行，但被告前科眾多，素行不佳
    ，再且被告年輕力壯，卻不思好好工作，而加入詐騙集團行
    騙，且造成告訴人乙○○、甲○○等人損失不貲，其行為至
    為可惡，又且，被告未與本件任何告訴人和解，對告訴人之
    損失完全沒有彌補，告訴人對被告無法諒解而請求從重量刑
    ，亦有電話紀錄及請求上訴狀可稽，復觀以被告於受有期徒
    刑執行完畢後，5年內故意再犯有期徒刑以上之罪，係累犯
    等情以觀之，對被告自不宜輕縱，是原審所量刑期及所定之
    執行刑，實屬過輕，原判決尚妥適，均請求撤銷原判決，更
    為適法判決。
四、然按量刑係實體法上賦予法院得為自由裁量之事項，倘未有
    逾越法律所規定之範圍，或濫用其權限，即不得任意指摘為
    違法。經查，原審判決以被告行使偽造公文書、特種文書、
    詐欺取財並冒充公務員行使職權共2次，各量處被告有期徒
    刑2 年，並定應執行刑有期徒刑3年10月，於判決理由中論
    述：「查被告丙○○曾因犯竊盜及毒品危害防制條例等案件
    ，經法院分別判處有期徒刑5月、9月及5月確定，嗣依中華
    民國96年罪犯減刑條例之規定，分別減為2月15日、4月15日
    及2月15日，並定應執行有期徒刑8月15日確定，於96年7月
    16日因縮刑期滿執行完畢，有上開前科表在卷足憑，5年內
    故意再犯本件有期徒刑以上刑之罪，為累犯，應依刑法第47
    條第1項之規定加重其刑。爰審酌被告丙○○正值壯年，不
    循正途賺取所需，卻利用一般民眾欠缺法律專業知識，對行
    政及檢察機關案件進行流程不熟悉，暨民眾對於公務人員執
    行職務公信力之信賴感，以非法方法圖謀不法所得，嚴重破
    壞國家公權力機關之威信，雖被害人僅有2人，然詐騙所得
    金額甚鉅，危害社會治安甚高，被告所扮演之車手角色，至
    今仍未將其餘共犯之真實姓名、年籍及住居所等資料供出以
    利偵查機關續行偵辦，雖其犯罪後能坦白承認，又與被害人
    當庭成立民事和解，惟未償還被害人分文，被害人實際未獲
    任何賠償，量刑自不宜過寬等一切情狀，分別量處如主文所
    示之刑，並定其應執行之刑，以資懲儆」等語，已就被告所
    犯本案之情狀說明其審酌之根據及理由，並已明顯審酌本案
    被告業經與被害人當庭成立和解，惟尚未賠償乙節，並無何
    違反經驗法則、論理法則、比例原則，或有何其他逾越法律
    所規定範圍或濫用權限之違法情事，且與公訴人蒞庭時亦具
    體求處各有期徒刑2年以上之刑度接近，檢察官上訴泛言指
    摘量刑過輕，被告上訴泛言指摘原審未審酌被告與被害人當
    庭成立和解云云，未依據卷內既有訴訟資料或提出新事證，
    指摘或表明原審判決有何採證認事、用法或量刑等足以影響
    判決本旨之不當或違法，構成應撤銷之具體事由。依上開判
    決意旨，本案被告及檢察官分別以量刑過重及過輕提起上訴
    ，均不合法律要件，依法均應予駁回，且不經言詞辯論為之
    。
五、據上論斷，應依刑事訴訟法第367條前段、第372條，判決如
    主文。
中    華    民    國    99    年    2    月    3    日
            刑事第六庭    審判長法  官  李  文  雄
                                法  官  林  靜  芬
                                法  官  陳  如  玲
以上正本證明與原本無異。
如不服本判決應於收受送達後10日內向本院提出上訴書狀，其未
敘述上訴之理由者，並得於提起上訴後10日內向本院補提理由書
（均須按他造當事人之人數附繕本）「切勿逕送上級法院」。
                                書記官  陳  如  慧
中    華    民    國    99    年    2     月    4     日

司法院資訊處製作；財團法人民間司法改革基金會備份。
